【裁判字號】    97,訴,1426
【裁判日期】    971120
【裁判案由】    偽造有價證券
【裁判全文】
臺灣高雄地方法院刑事判決              97年度訴字第1426號
公  訴  人  臺灣高雄地方法院檢察署檢察官
被      告  乙○○
指定辯護人  本院公設辯護人  戊○○
上列被告因偽造有價證券案件，經檢察官提起公訴（97年度偵緝
字第1752號），本院判決如下：
    主  文
乙○○犯偽造有價證券罪，處有期徒刑壹年陸月，減為有期徒刑
玖月。緩刑貳年。附表一之本票拾張均沒收。
    事  實
一、乙○○和甲○○原係夫妻（二人於94年3月離婚），乙○○
    曾於民國（下同）93年5 月間，以「甲○○」之名義，加入
    丙○○所主持之民間合會，嗣於93年6 月10日標得會款，為
    擔保日後會款之清償，乙○○當日明知未得甲○○之同意，
    竟於其九曲堂租屋處（詳細地點不詳），基於偽造有價證券
    之單一犯意，接續在附表一所列之10紙本票之發票人欄位偽
    簽「甲○○」姓名，且在每紙本票之「甲○○」姓名及金額
    大、小寫欄位各按捺指印1 枚，並於每紙本票金額欄填載金
    額新臺幣（下同）5 千元、發票日欄填載為93年6 月13日，
    接續偽造上開本票後，持該等偽造之本票於93年6 月13日至
    丙○○之住處，一次全部交予丙○○，供作擔保加以行使。
    其後乙○○雖有償還部分會款，但尚餘5 萬元會款藉故拖延
    ，並避不見面，丙○○轉而請甲○○償還擔保之本票票款，
    始知上開甲○○未曾同意乙○○以其名義開立本票。
二、案經被害人丙○○訴請臺灣高雄地方法院檢察署檢察官偵查
    起訴。
    理  由
壹、證據能力：
    按被告以外之人於審判外之陳述，雖不符刑事訴訟法第159
    條之1 至之4 等4 條之規定，而經當事人於審判程序同意作
    為證據，法院審酌該言詞陳述或書面陳述作成時之情況，認
    為適當者，亦得為證據；又當事人、代理人或辯護人於法院
    調查證據時，知有刑事訴訟法第159 條第1 項不得為證據之
    情形，而未於言詞辯論終結前聲明異議者，視為有前項之同
    意，同法第159 條之5 定有明文。本案下列所引用之供述及
    非供述證據，業經本院依法踐行調查證據程序，公訴人、被
    告均不爭執各該證據之證據能力，且迄本院言詞辯論終結前
    未就上開證據之證據能力聲明異議，又查無依法應排除其證
    據能力之情形，是後述所引用證據之證據能力均無疑義，依
    法自有證據能力，均得作為本案證據，先予敘明。
貳、實體部分：
一、訊據被告對於前開犯罪事實，坦承不諱（見本院卷第20頁、
    第33頁背面），核與告訴人丙○○於偵查中之指訴、證人甲○○於偵查中之證述相符（見他字卷第15頁至第16頁、第28
    頁至第29頁、偵緝字卷第32頁至第34頁），並有偽造之本票
    影本10紙（見他字卷第3 頁至第6 頁）、內政部警政署刑事
    警察局鑑驗書1 紙可稽（見他字卷第22頁），足認被告自白
    與事實相符，被告犯行，洵堪認定，應依法論科。
二、被告行為後，刑法業於94年2 月2 日修正公布部分條文，並
    於95年7 月1 日施行。而刑法第201 條第1 項偽造有價證券
    罪中之罰金刑部分，其最低刑度依修正前刑法第33條第5 款
    規定，為1 元以上，經折算為新臺幣後，為新臺幣3 元以上
    ，而修正後刑法第33條第5 款規定罰金為新臺幣1000元以上
    ，較舊法為高，新法對被告並非有利，依刑法第2 條第1 項
    前段之規定，適用行為時法即修正前之刑法處斷之。又刑法
    第74條關於緩刑之規定，於95年7 月1 日亦經修正施行，惟
    緩刑規定並非關於行為可罰性之法律規範，而係屬刑之宣告
    規範，無現行刑法第2 條第1 項之適用，其適用關係乃以案
    件在裁判時為準，並非以行為時為準，是本案犯罪時間固在
    前揭刑法修正施行前，惟裁判時已於刑法修正施行後，就緩
    刑之宣告自應適用現行刑法第74條之規定（最高法院95年度
    第8 次刑事庭會議決議意旨參照）。另刑法第59條雖經修正
    ，但修正後刑法第59條之規定，為法院酌減審認標準見解之
    明文化，非屬法律之變更，自無新舊法比較問題，應依刑法
    第2 條第1 項之規定適用修正後刑法第59條之規定（最高法
    院95年度第8 次刑事庭會議決議意旨參照），併為敘明。
三、核被告乙○○所為，係犯刑法第201 條第1 項之偽造有價證
    券罪，其偽造甲○○署名、指紋之行為，係偽造有價證券之
    部分行為；行使偽造有價證券之低度行為，為偽造有價證券
    之高度行為所吸收，均不另論罪。又數行為於同時同地或密
    切接近之時地實施，侵害同一之法益，各行為之獨立性極為
    薄弱，依一般社會健全觀念，在時間差距上，難以強行分開
    ，在刑法評價上，以視為數個舉動之接續施行，合為包括之
    一行為予以評價，較為合理，則屬接續犯。被告於93年6 月
    10日在其九曲堂租屋處，一次接續偽造上開本票10紙，並於
    13日一次全部交付丙○○，其所侵害之法益相同，所行使對
    象亦屬同一，況其行為之初係基於擔保93年6 月10日標得會
    款後之會款清償，則被告所為難以強行分開評價，應為數個
    舉動之接續施行，為接續犯，而僅構成一個犯罪行為。公訴
    人認此部分應論以連續犯，尚屬有誤。又公訴意旨以：「被
    告雖係為擔保會款之清償，而偽造上開本票並據以行使，惟
    被告行使該等偽造本票後，仍有依約清償部份會款，迨清償
    至尚餘5 萬元會款時，始因無資力清償而匿走他方，此項事
    實除經被告辯述在卷，亦據告訴人指陳無訛。依此而論，被
    告交付上開偽造之本票予告訴人時，主觀上仍有清償債務之
    意圖，其客觀上並有清償債務之資力，足見被告非合於刑法
    詐欺取財罪之主觀『意圖為自己不法之所有』構成要件，應
    無成立該罪責之餘地。」等語，認被告不涉有刑法第339 條
    第1 項詐欺取財罪嫌，核無違誤，併為敘明。被告偽造有價
    證券之行為，固值非難，惟被告犯罪之動機係為擔保會款清
    償，偽造上開本票10紙之金額合計僅5 萬元，並偽冒之對象
    為其當時之配偶，且被告已與告訴人達成和解，有和解書可
    稽（見偵緝字卷第40頁），而刑法第201 條第1 項偽造有價
    證券罪之法定刑有期徒刑部分為3 年以上10年以下有期徒刑
    ，於此情形下即使僅判處法定最低刑度，猶嫌過重，而有情
    輕法重之情形，在客觀上足以引起一般同情，是其犯罪情狀
    尚堪憫恕，本院認為處以法定最輕刑度仍嫌過重，爰依刑法
    第59條之規定，酌量減輕其刑。爰審酌被告素行、智識程度
    、行為動機、目的、手段，所為破壞社會交易安全，所生危
    害非重，並念其犯罪後坦承犯行，態度良好等一切情狀，量
    處如主文所示之刑。而被告上開行為係96年4 月24日前後，
    合於中華民國九十六年罪犯減刑條例所定得予減刑之規定，
    應依同條例第2 條第1 項第3 款之規定減其刑為二分之一。
    又被告素行良好，因一時失慮，致罹刑章，經此偵審科刑之
    教訓後，當知所警惕，且佐以被告已與告訴人達成和解，本
    院認被告所宣告之刑，以暫不執行為適當，爰宣告被告緩刑
    2 年，用啟自新。又被告所偽造如附表所示之本票10紙，依
    刑法第205 條規定，宣告沒收。至偽造之「甲○○」署名10
    枚、指印30枚，係附著於上開10紙本票票上，隨同本票宣告
    沒收，自不另重複宣告沒收（最高法院63年台上第2770號判
    例意旨參照）。
據上論斷，應依刑事訴訟法第299條第1項前段，刑法第201條第
1 項、第59條、第74條第1 項第2 款、第205 條，中華民國九十
六年罪犯減刑條例第2 條第1 項第3 款、第7 條，罰金罰鍰提高
標準條例第1 條前段，判決如主文。
本案經檢察官丁○○到庭執行職務
中    華    民    國    97    年    11    月    20    日
                  刑事第十九庭      審判長法  官  林水城
                                          法  官  李昆南
                                          法  官  施盈志
以上正本證明與原本無異。
如不服本判決應於收受本判決後10日內向本院提出上訴書狀，並
應敘述具體理由，如未敘述上訴理由者，應於上訴期間屆滿後20
日內補提理由書狀於本院（均須按他造當事人之人數附繕本）「
切勿逕送上級法院」。
中    華    民    國    97    年    11    月    20    日
                                          書記官  林雅婷
附表一
┌──┬──────┬──────┬─────┬─────┐
│編號│  本票票號  │偽造之發票人│偽造之本票│偽造之本票│
│    │            │ 署押\指紋  │   金額   │發票年月日│
├──┼──────┼──────┼─────┼─────┤
│ 1  │  NO606536  │甲○○\3枚  │新台幣5000│ 93\6\13  │
│    │            │            │    元    │          │
├──┼──────┼──────┼─────┼─────┤
│ 2  │  NO606537  │   同上     │   同上   │   同上   │
│    │            │            │          │          │
├──┼──────┼──────┼─────┼─────┤
│ 3  │  NO606538  │   同上     │   同上   │   同上   │
│    │            │            │          │          │
├──┼──────┼──────┼─────┼─────┤
│ 4  │  NO606541  │   同上     │   同上   │   同上   │
│    │            │            │          │          │
├──┼──────┼──────┼─────┼─────┤
│ 5  │  NO606542  │   同上     │   同上   │   同上   │
│    │            │            │          │          │
├──┼──────┼──────┼─────┼─────┤
│ 6  │  NO606543  │   同上     │   同上   │   同上   │
│    │            │            │          │          │
├──┼──────┼──────┼─────┼─────┤
│ 7  │  NO606544  │   同上     │   同上   │   同上   │
│    │            │            │          │          │
├──┼──────┼──────┼─────┼─────┤
│ 8  │  NO606545  │   同上     │   同上   │   同上   │
│    │            │            │          │          │
├──┼──────┼──────┼─────┼─────┤
│ 9  │  NO606546  │   同上     │   同上   │   同上   │
│    │            │            │          │          │
├──┼──────┼──────┼─────┼─────┤
│10  │  NO606547  │   同上     │   同上   │   同上   │
│    │            │            │          │          │
└──┴──────┴──────┴─────┴─────┘


司法院資訊處製作；財團法人民間司法改革基金會備份。
